臺灣澎湖地方法院刑事判決　　　　　　　　　　　　　　九十三年度訴字第三五號
　　公　訴　人　臺灣澎湖地方法院檢察署檢察官
　　被　　　告　甲○○　男　二.
　　指定辯護人　本院公設辯護人　丙○○
右列被告因違反毒品危害防制條例案件，經檢察官提起公訴（九十三年度偵續字第二
八號），本院判決如下：
    主      文
甲○○販賣第二級毒品，處有期徒刑柒年陸月。扣案之含第二級毒品甲基安非他命及
第三級毒品愷他命成分之藥丸陸拾顆（驗餘淨重貳拾點貳玖公克）均沒收銷燬。扣案
之夾鍊袋參只（重柒點肆玖公克）沒收。
    事      實
一、甲○○基於意圖營利而販賣第二級毒品予他人之犯意，於民國九十二年九月二十
    六日凌晨一時許，在桃園市○○路一九九號「獅子王舞廳」內，以每顆新臺幣（
    下同）一百五十元之代價，向綽號「成哥」之不詳姓名成年男子，購買俗稱搖頭
    丸之ＭＤＭＡ，但實際上自「成哥」處販入含第二級毒品甲基安非他命及第三級
    毒品愷他命成分之藥丸六十一顆，（但因甲基安非他命亦屬第二級毒品，並不影
    響其販入第二級毒品之犯意），其並當場施用一顆（施用毒品部分，業經不起訴
    處分）。甲○○旋於同月二十七日下午四時五分許，攜帶上開販入之毒品藥丸，
    搭乘立榮航空公司班機，自臺北返回澎湖，將之藏放在其位於澎湖縣馬公市○○
    路五六號住處之廚房衣櫃內，擬伺機販賣他人。嗣於同月二十九日下午六時許，
    經警持法院核發之搜索票前往上址搜索，當場查獲，並扣得上開毒品藥丸六十顆
    及供包裝上開毒品藥丸、夾鍊袋三只。
二、案經澎湖縣警察局移送臺灣澎湖地方法院檢察署檢察官偵查起訴。
    理      由
甲、有罪部分：
一、被告矢口否認有販賣毒品之犯行，辯稱：伊帶回向「成哥」購買的毒品藥丸，係
    為供自己使用，或拿來送朋友，並無販賣營利之意圖云云。經查：
（一）被告於九十二年九月二十六日，在桃園市「獅子王舞廳」，以每顆一百五十元
      之代價，向綽號「成哥」之人，購買俗稱搖頭丸之ＭＤＭＡ，然購得含第二級
      毒品甲基安非他命及第三級毒品愷他命成分之藥丸六十一顆，被告並當場施用
      一顆，嗣將上開購得藥丸自臺北攜回澎湖，藏放在其住處之事實，為被告所不
      爭執（本院卷第二十七頁），並有扣案之上開藥丸經檢驗後確含第二級毒品、
      第三級毒品成分之內政部警察署刑事警察局九十三年一月十九日刑鑑字第０九
      二０一九二五六四號鑑驗通知書（偵查卷第二十四頁）、立榮航空公司九十二
      年九月二十七日艙單（警訊卷第二十七頁）、臺灣檢驗科技股份有限公司出具
      之被告尿液呈愷他命陽性、安非他命陽性反應檢驗報告（偵查卷第三十六頁至
      第四十頁）附卷可稽。被告在桃園向「成哥」購買上開含第二級毒品等成分之
      藥丸，嗣又搭機將用餘藥丸攜回澎湖之事實，堪以認定。
（二）被告固否認係基於營利販賣之意圖，而購入上開毒品藥丸，辯稱：是要自己施
　　　用或送人云云。惟被告自承其除本次施用毒品外，僅曾於九十年六月間施用毒
      品一次（警訊卷第四頁），核與被告之刑案查註資料記載情形相符，可見被告
      施用毒品次數極少，並未成癮，需求不大。又毒品藥丸衡情係在舞廳、ＫＴＶ
      、ＰＵＢ等公眾娛樂場所，為提高在場人興致所用，以供成癮者燒烤吸食之毒
      品粉末、顆粒用法不同，使用機會不高。是以，被告縱然自己要施用藥丸，亦
      僅佔其中少量，大部分應係供他人施用。
（三）又被告於警訊中自承：帶回來的藥丸，如果要賣，一顆要賣三百五十元（警訊
      卷第三頁）等語，可見被告已有出售他人上開毒品藥丸營利之打算。另被告甫
      年滿二十歲，自承每月薪資二萬餘元，足認其經濟能力並不寬裕，然其購入上
      開毒品藥丸之代價，近乎每月薪資之一半，並非不構成負擔，亦不可能為無償
      轉讓他人施用，而購入多餘毒品。再者，被告之友人丁○○、蔡宗源、乙○○
      、戊○○等人亦於偵查中證稱：曾於九十二年七、八月，以三百元至五百元不
      等之價錢，向被告購買搖頭丸（偵續卷第八十五頁、第一百零一頁、第一百零
      八頁、第一百二十四頁）等語，被告亦承認上開證人所述情節，但辯稱當時出
      售之藥丸實係維他命，並非搖頭丸等情（本院卷第二十七頁），互核被告及上
      開證人所陳，被告於九十二年七、八月確有出售成分不詳，號稱「搖頭丸」之
      藥丸予丁○○等證人之事實。而被告本次販入毒品係於九十二年九月底，距離
      其自稱販售維他命藥丸之時點，甚為接近，被告顯係因前次獲利，食髓知味，
      遂意圖營利在「獅子王舞廳」販入上開毒品藥丸，伺機出售他人甚明。另縱然
      如被告所言，其於九十二年七、八月間出售者係維他命，然被告持有維他命，
      都可以向人謊稱是搖頭丸，加以出售，其既販入含第二級毒品成分之藥丸，為
      免受買主質疑，豈有再持虛假之毒品藥丸出售之理？被告以先前係出售維他命
      等情，作為並無販賣本批毒品藥丸意圖之辯解，亦難以採信。被告所辯，無非
      事後卸責之詞，不足採信。
（四）綜上所述，被告確有基於營利意圖，販入前揭毒品藥丸之犯行。本案事證明確
      ，被告犯行堪以認定。
二、被告甲○○以意圖營利販入第二級毒品ＭＤＭＡ之犯意，購得含第二級毒品甲基
    安非他命成分之藥丸，其主觀上之認識，與客觀上取得之成分雖有不同，但ＭＤ
    ＭＡ與甲基安非他命均為第二級毒品，就構成要件所保護之法益價值並無不同，
    屬構成要件等價之客體錯誤，核其所為，仍構成毒品危害防制條例第四條第二項
    之販賣第二級毒品罪。至於其購入之上開藥丸，固含第三級毒品愷他命成分，然
    因被告缺乏營圖營利販入第三級毒品之犯意，並不構成販賣第三級毒品罪。又毒
    品危害防制條例於九十二年七月九日修正公布，而於被告行為後之九十三年一月
    九日正式施行，然修正後毒品危害防制條例第四條第二項販賣第二級毒品罪之犯
    罪構成要件及刑度並無變更，是以本件並無新舊法比較之問題，附此說明。公訴
    人雖認被告係犯毒品危害防制條例第五條第二項之意圖販賣而持有第二級毒品罪
    嫌，惟刑罰上所謂「販賣」行為，係以營利為目的，而有販入或賣出之行為，所
    謂「意圖販賣而持有」行為，係以初無營利販賣之意思而購入，嗣後雖意圖牟利
    販賣而持有中，但尚未著手賣出，即被查獲之行為，有最高法院九十二年台上字
    第二０四七號判決意旨可資參照，本件被告在「獅子王舞廳」販入上開毒品藥丸
    時，即意在牟利，公訴人起訴事實亦如此認定，因此，被告應構成販賣第二級毒
    品之罪，因其基本事實相同，本院爰變更起訴法條予以審理。爰審酌被告販入之
    毒品藥丸數量非少，又擬出售予澎湖本地之年輕人，對當地青年身心健康及純樸
    民風將造成危害，及其犯後猶飾詞否認犯行等一切情狀，量處如主文所示之刑。
三、扣案之含第二級毒品甲基安非他命及第三級毒品愷他命成分之藥丸六十顆（淨重
    二十點九九公克，取零點七公克化驗，驗餘淨重為二十點二九公克），同時含第
    二級及第三級毒品、和其他摻雜成分成分，無法分離，應依毒品危害防制條例第
    十八條第一項前段規定，沒收銷燬之。扣案之夾鍊袋三只，重七點四九公克，係
    被告包裝上開毒品藥丸，防止潮濕裸露所用，為被告所有、供犯罪所用之物，應
    依毒品危害防制條例第十九條第一項規定沒收。
四、至於辯護人聲請將上開扣案藥丸送至相關機構鑑定其中第二級毒品、第三級毒品
    之成分比例一節，因本院審酌內政部警察署刑事警察局九十三年一月十九日刑鑑
    字第０九二０一九二五六四號鑑驗通知書已記載上開藥丸含第三級毒品愷他命、
    少量第二級毒品甲基安非他命甚為明確，而上開藥丸中第二級毒品、第三級毒品
    成分之比例究為若干，與本件犯罪構成要件事實之認定，並無影響等情，爰不另
乙、不另為無罪之諭知部分：
一、公訴意旨另以：被告上開將含第二級毒品甲基安非他命、第三級毒品愷他命成分
    之藥丸，自台北地區攜回澎湖之行為，另涉毒品危害防制條例第四條第二項之運
    輸第二級毒品罪嫌。
二、經查：
（一）毒品危害防制條例第四條第二項運輸第二級毒品罪，參酌司法院三十六年院解
      字第三五四一號解釋意旨，固然不以國外輸入國內或國內輸出國外為限，其在
      國內運輸者亦屬之；零星夾帶或短途持送者，仍得斟酌實際情形論科。因此，
      是否構成運輸毒品罪名，依向來實務見解，應以路途遠近及毒品數量多寡，作
      為判斷標準。而在刑法第一條罪刑法定原則衍生之構成要件力求明確原則之下
      ，有關路途遠近及數量多寡之解釋，自應採取較為嚴格之解釋，以避免造成構
      成要件空洞化而導致法律解釋恣意之空間，合先敘明。
（二）運輸毒品罪名之處罰，考其立法目的，無非避免毒品在兩地間流通，導致毒品
      擴散之結果發生。而國境乃人員、貨品之流動界線，故跨越國境所為輸出入毒
      品之行為，應為運輸毒品罪名處罰之典型。前述司法院解釋，固然將國內之流
      通行為，納入處罰範圍，但因境內人員、貨品之流通，概屬自由，則考量其立
      法目的，應以國境內毒品之流通，可能導致運輸目的地發生毒品擴散之結果，
      為其處罰之界線。準此，行為人流通毒品之數量，如果使運輸目的地點，足以
      建立毒品上下游買賣關係，導致毒品供需網路之存在，不論行為人有無販賣毒
      品之意思，仍然增加法律所欲避免之毒品擴散風險，自應為運輸毒品罪名處罰
      之對象。而行為人如果本身即為毒品最下游之提供者，原有販賣毒品之意思，
      依其流通之毒品數量，又僅能少量分售他人施用，無法成為毒品上游而建立毒
      品供需網路，在考量立法者已將運輸、販賣毒品罪名併列於毒品危害防制條例
      第四條各項之處罰當中，則此時應非立法者欲以運輸毒品罪名規範計劃內之行
      為，逕依販賣毒品罪名處罰即可。
（三）在本件情形，被告自台北地區攜帶六十顆含第二級毒品等成分之藥丸搭機至澎
      湖地區之事實，業據被告自承在卷（本院卷第二十七頁）。而澎湖地區雖與台
      北地區以海相隔，但每日均有單程十架次以上之民航班機提供往來松山機場、
      馬公機場之交通服務，此外，尚有郵政、物流業之可供利用，所有人員、貨物
      之往來，概屬自由，機場之檢查，亦屬安全檢查而非控制物品之流通，則兩地
      之間，雖有地理上之相當距離，但在社會生活上，並無任何經界而屬相互開放
      且可以簡單往來之區域，故被告於短程搭機時攜帶毒品，與前述司法院解釋所
      稱之短途運送，並無不符。又上開藥丸，市價約九千元，價值並非高昂，淨重
      雖有二十點九九公克，但其中第二級毒品甲基安非他命成分只有少量，已如前
      述，且被告年紀尚輕，並無豐富人脈，只可成為最下游之毒品提供者，少量分
      售他人使用，尚難認被告具有運輸第二級毒品犯意。綜上所述，公訴人之指述
      ，並無法使本院得到被告有涉犯運輸第二級毒品之有罪心證。此外，復查無其
      他積極證據足資證明被告有上開犯行，因公訴人認該部分與本院前開論罪科刑
      部分，有牽連犯之裁判上一罪關係，本院就此爰不另為無罪之諭知。
據上論斷，應依刑事訴訟法第二百九十九條第一項、第三百條，毒品危害防制條例第
四條第二項、第十八條第一項前段、第十九條第一項，判決如主文。
本案經檢察官吳志中到庭執行職務。
中　　　華　　　民　　　國　　九十三　　年　　十一　　 月　　  三十　 　日
                                      臺灣澎湖地方法院刑事庭
                                        審判長法  官  管安露
                                              法  官  陳介安
                                              法  官  李宛玲
右正本係照原本作成。
如不服本判決，應於判決送達後十日內，向本院提出上訴狀（須附繕本）。
中　　　華　　　民　　　國　　九十三　　年　　 十二 　　月　　  一  　　日
                                              書記官  莊茹茵
論罪條文：
毒品危害防制條例第四條第二項：
製造、運輸、販賣第二級毒品者，處無期徒刑或七年以上有期徒刑，得併科新臺幣七
百萬元以下罰金。
